【裁判字號】    97,抗,1383
【裁判日期】    970819
【裁判案由】    假扣押
【裁判全文】
臺灣高等法院民事裁定                  97年度抗字第1383號
抗  告  人  甲○○
上列抗告人因與相對人乙○○間假扣押事件，對於中華民國97年
7月17日臺灣桃園地方法院97年度裁全字第3529號所為裁定提起
抗告，本院裁定如下：
    主  文
抗告駁回。
抗告訴訟費用由抗告人負擔。
    理  由
一、抗告人於原法院聲請意旨略以：相對人積欠伊借款，迄不給
    付，近聞相對人正將所有財產搬移隱匿，致日後有不能強制
    執行或甚難執行之虞，伊為保全強制執行，願供擔保以代釋
    明，爰依民事訴訟法第522條規定，聲請就相對人所有財產
    予以假扣押等語。
二、原法院以：抗告人並未提出能即時調查之證據，以釋明其所
    主張之假扣押原因為真實，其假扣押之聲請不應准許等語，
    裁定駁回抗告人假扣押之聲請。
三、本件抗告意旨略以：相對人通訊及聯絡電話已變更，並已搬
    離花蓮市○○○街9號1樓之3；相對人長期拖欠借款不還。為
    此，提起抗告云云。
四、按債權人就金錢請求或得易為金錢請求之請求，欲保全強制
    執行者，得聲請假扣押；假扣押非有日後不能強制執行或甚
    難執行之虞者，不得為之；請求及假扣押之原因應釋明之；
    前項釋明如有不足，而債權人陳明願供擔保或法院認為適當
    者，法院得定相當之擔保，命供擔保後為假扣押，民事訴訟
    法第522條第1項、第523條第1項、第526條第1項、第2項分
    別定有明文。又釋明事實上之主張者，得用可使法院信其主
    張為真實之一切證據。但依證據之性質不能即時調查者，不
    在此限，民事訴訟法第284條亦定有明文。是假扣押制度係
    為保全強制執行而設，故凡假扣押之聲請，必須有將來不能
    執行或執行困難之虞，始得為之。所謂不能強制執行，如債
    務人浪費財產，增加負擔，或就其財產為不利益之處分，將
    成為無資力之情形等是；所謂恐難執行，如債務人將移住遠
    方或逃匿是也 (最高法院19年抗字第232號判例意旨參照)。
    又92年2月7日修正前之民事訴訟法第526條第1項、第2項原
    規定：「請求及假扣押之原因，應釋明之。債權人雖未為前
    項釋明，如就債務人所應受之損害已供法院所定之擔保者，
    得命為假扣押」，故債權人完全未釋明假扣押之原因，而就
    債務人所應受之損害已供法院所定之擔保者，依當時法律，
    固仍得命准為假扣押，然修正後之民事訴訟法第526條第2項
    既規定：「前項釋明如有不足，而債權人陳明願供擔保或法
    院認為適當者，法院得定相當之擔保，命供擔保後為假扣押
    」，其修正理由為：「依原第2項規定，債權人得供擔保以
    代釋明，惟債權人聲請假扣押，應使法院信其請求及假扣押
    之原因大致為正當，故仍應盡其釋明責任。然其釋明如有不
    足，為補強計，於債權人陳明就債務人可能遭受之損害願供
    擔保並足以補釋明之不足，或於法院認以供擔保可補釋明之
    不足並為適當時，法院均可斟酌情形定相當之擔保，命債權
    人供擔保後為假扣押，爰修正第2項」，可知債權人應先就
    假扣押之原因，盡其釋明之責，必待釋明仍有不足者，始得
    以供擔保補釋明之欠缺，倘債權人未為任何釋明，縱其陳明
    願供擔保，仍不得認該擔保已補釋明之完全欠缺，其假扣押
    之聲請自不應准許 (最高法院94年度台抗字第156號、94年
    度台抗字第665號、94年度台抗字第1182號裁定意旨可參)。
五、查本件抗告人聲請就相對人之財產予以假扣押，固已於原法
    院提出本票及借據等影本，釋明其對於相對人有金錢請求或
    得易為金錢請求之請求原因，惟就相對人究有何浪費財產、
    增加負擔或將財產為不利益處分以脫產，致達於無資力狀態
    等不能強制執行之情事，或有將移住遠方或逃匿等甚難執行
    之虞等情事，並未提出任何可使法院得薄弱之心證，信其大
    概如是之一切證據。至抗告人雖陳稱「相對人通訊及聯絡電
    話已變更，並已搬離花蓮市○○○街9號1樓之3」云云，惟查
    ，抗告人提出之民事聲請假扣押狀及民事抗告狀均記載相對
    人之住所設於「桃園縣龜山鄉○○村○○街225號7樓」，尚
    難認相對人有何甚難執行之虞之情事。是抗告人所稱相對人
    正將所有財產搬移隱匿，致日後有不能強制執行或甚難執行
    之虞一節，顯未就假扣押之原因提出可使法院信其主張大概
    為真之證據，難謂其已盡釋明之義務。依上開說明，縱令抗
    告人有願供擔保以代釋明之表示，仍應駁回其假扣押之聲請
    。原法院裁定駁回抗告人之聲請，核無違誤。抗告意旨指摘
    原裁定不當，求予廢棄，為無理由，應予駁回。
六、據上論結，本件抗告為無理由，爰裁定如主文。
中    華    民    國    97    年    8     月    19    日
                    民事第十五庭
                        審判長法  官  林恩山
                              法  官  陳雅玲
                              法  官  黃國忠
正本係照原本作成。
不得再抗告。
中    華    民    國    97    年    8     月    21    日
                              書記官  李明昇


司法院資訊處製作；財團法人民間司法改革基金會備份。
